【裁判字號】    99,訴,1201
【裁判日期】    991025
【裁判案由】    違反毒品危害防制條例
【裁判全文】
臺灣臺南地方法院刑事判決              99年度訴字第1201號
公  訴  人  臺灣臺南地方法院檢察署檢察官
被      告  乙○○
上列被告因違反毒品危害防制條例案件，經檢察官提起公訴（99
年度營毒偵字第292號），本院判決如下：
    主  文
乙○○施用第二級毒品，累犯，處有期徒刑參月；又施用第一級
毒品，累犯，處有期徒刑柒月，扣案如附表所示之海洛因壹拾壹
包（驗後淨重分別如附表所示，含包裝袋壹拾壹只）沒收銷燬之
、注射針筒壹拾壹支沒收。應執行有期徒刑玖月，扣案如附表所
示之海洛因壹拾壹包（驗後淨重分別如附表所示，含包裝袋壹拾
壹只）沒收銷燬之、注射針筒壹拾壹支沒收。
    事  實
一、乙○○先前於民國93年間因施用毒品案件，經送觀察勒戒，
    因無繼續施用毒品之傾向，於93年12月23日觀察勒戒完畢釋
    放；復於94年間因施用毒品案件，經臺灣嘉義地方法院以94
    年度訴字第37號刑事判決判處有期徒刑9月，並於94年2月14
    日確定，嗣經減刑以及與他案接續執行，於96年8月3日執行
    完畢。詎仍不知悔改，基於施用第二級毒品甲基安非他命之
    犯意，於 99年7月18日17時許，在臺南縣柳營鄉工業區某處
    其所駕駛之自用小客車內，以將甲基安非他命置於錫箔紙上
    燃燒吸食煙氣之方式，施用甲基安非他命 1次；另再基於施
    用第一級毒品海洛因之犯意，於 99年7月19日17時許，在臺
    南縣東山鄉○○村○○○○○道路旁，以將海洛因摻水置於
    注射針筒內注射之方式，施用海洛因1次。嗣為警於99年7月
    19日20時50分許在臺南縣東山鄉○○村○○○○○道路工寮
    內查獲，並扣得其所有之海洛因11包（驗後淨重分別如附表
    所示，含包裝袋11只），以及其所有而供施用海洛因或預備
    供施用海洛因使用之注射針筒11支。
二、案經臺南縣警察局白河分局報請臺灣臺南地方法院檢察署檢
    察官偵查起訴。
    理  由
一、本件係經被告乙○○於準備程序為有罪之表示，而經本院合
    議庭裁定由受命法官獨任以簡式審判程序加以審理，依刑事
    訴訟法第273條之2、第159條第2項規定，不適用傳聞法則有
    關限制證據能力之相關規定，合先敘明。
二、訊據被告對於上揭事實均坦承不諱，且被告為警查獲後採集
    之尿液送驗結果，呈嗎啡及甲基安非他命陽性反應，有臺南
    縣警察局毒品犯罪嫌疑人尿採驗作業管制紀錄清冊及長榮大
    學 99年8月3日確認報告各1份可稽，且查扣如附表所示之海
    洛因11包，送驗結果確為海洛因無誤，有高雄市立凱旋醫院
    99年 7月28日高市凱醫驗字第133877號濫用藥物成品檢驗鑑
    定書1份可憑，此外並有扣押書1份可參，以及被告所有而供
    施用海洛因使用或預備供施用海洛因使用之注射針筒11支扣
    案為證，堪認被告之自白與事實相符，其確有施用第一級毒
    品海洛因及第二級毒品甲基安非命之行為無誤。
三、按毒品危害防制條例於93年7月9日修正公布，自93年1月9日
    施行，其中第20條、第23條將施用毒品之刑事處遇程序，區
    分為「初犯」及「5年內再犯」、「5年後再犯」。依其立法
    理由之說明：「初犯」，經觀察、勒戒或強制戒治後，應為
    不起訴處分或不付審理之裁定；經觀察、勒戒或強制戒治執
    行完畢釋放後， 「5年內再犯者」，因其再犯率甚高，原實
    施之觀察、勒戒及強制戒治既已無法收其實效，爰依法追訴
    或裁定交付審理。至於經觀察、勒戒或強制戒治執行完畢釋
    放後， 「5年後再犯」者，前所實施之觀察、勒戒或強制戒
    治既已足以遮斷其施用毒品之毒癮，為期自新及協助其斷絕
    毒癮，仍適用「初犯」規定，先經觀察、勒戒或強制戒治之
    程序。從而依修正後之規定，僅限於「初犯」及 「5年後再
    犯」二種情形，始應先經觀察、勒戒或強制戒治程序。倘被
    告於5年內已再犯，經依法追訴、處罰，縱其第3次（或第3
    次以上）再度施用毒品之時間，在初犯觀察、勒戒或強制戒
    治執行完畢釋放5年以後，已不合於「5年後再犯」之規定，
    且因已於 「5年內再犯」，顯見其再犯率甚高，原實施觀察
    、勒戒或強制戒治，已無法收其實效，即應依該條例第10條
    處罰（最高法院 95年5月9日第7次刑事庭會議決議參照）。
    查被告先前於93年間因施用毒品案件，經送觀察、勒戒，因
    無繼續施用毒品之傾向，於93年12月23日觀察勒戒執行完畢
    釋放，又於觀察勒戒執行完畢釋放後5年內，再於 94年間因
    施用毒品案件，經臺灣嘉義地方法院以94年度訴字第37號刑
    事判決判處有期徒刑9月，並於94年2月14日確定在案，有臺
    灣高等法院被告全國前案紀錄表可參，則被告本件施用毒品
    犯行，相距上開觀察勒戒執行完畢之日（即93年12月23日）
    雖已逾5年，然其在該觀察勒戒執行完畢釋放後之5年內，於
    94年間又因再犯施用毒品之罪，並由法院判決確定在案，揆
    諸上揭說明，本件被告施用毒品之時點，距離上開觀察勒戒
    執行完畢日雖已逾 5年，仍應依法追訴，而無適用毒品危害
    防制條例第20條第 3項之餘地。從而，本件事證明確，被告
    犯行洵堪認定。
四、核被告所為，係犯毒品危害防制條例第 10條第1項施用第一
    級毒品罪及同條第2 項施用第二級毒品罪。被告持有第一級
    、第二級毒品，復進而施用，其持有毒品之低度行為，為施
    用毒品之高度行為所吸收，不另論罪。被告曾於94年間因施
    用毒品案件，經臺灣嘉義地方法院以94年度訴字第37號刑事
    判決判處有期徒刑 9月確定，嗣經減刑以及與他案接續執行
    ，於96年8月3日執行完畢，有臺灣高等法院被告全國前案紀
    錄表可憑，其於有期徒刑執行完畢後， 5年內故意再犯本件
    有期徒刑之罪，係為累犯，應依刑法第47條第 1項規定加重
    其刑。被告上開二犯行，犯意各別、行為互異，應分論併罰
    之。爰審酌被告曾因施用毒品案件，經觀察、勒戒後，仍再
    犯本件之罪，未見悔意，戒癮之意志力甚為薄弱，惟其犯後
    尚知坦承犯行，犯後態度堪認良好等一切情狀，分別量處如
    主文所示之刑，又扣案如附表所示之海洛因11包（驗後淨重
    分別如附表所示，含包裝袋11只），係被告所有供其施用海
    洛因使用，為其供承在卷，該物係屬毒品，且其包裝袋因無
    法與海洛因剝離而須視同毒品之故，均依毒品危害防制條例
    第18條第1 項前段規定，於主文所示被告施用第一級毒品之
    犯罪部分諭知沒收銷燬之，至於鑑驗所耗損之海洛因既已滅
    失，即無庸宣告沒收銷燬，再同扣案之注射針筒11支，亦為
    被告所有而供其施用海洛因或預備供施用海洛因使用，同為
    其供認在卷，應依刑法第38條第1項第2款規定，於主文所示
    被告施用第一級毒品之犯罪部分併予宣告沒收，並再定其應
    執行刑。
據上論斷，應依刑事訴訟法第273條之1第 1項、第299條第1項前
段，毒品危害防制條例第10條第1項、第 2項、第18條第1項前段
，刑法第11條、第38條第1項第 2款、第51條第5款，判決如主文
。
本案經檢察官甲○○到庭執行職務。
中    華    民    國    99    年    10    月    25    日
                  刑事第三庭  法  官    陳威龍
以上正本證明與原本無異。
如不服本判決應於收受本判決後10日內向本院提出上訴書狀，並
應敘述具體理由。其未敘述上訴理由者，應於上訴期間屆滿後20
日內向本院補提理由書狀（均須按他造當事人之人數附繕本）「
切勿逕送上級法院」。
                              書記官    陳玉芬
中    華    民    國    99    年    10    月    25    日
附錄論罪科刑法條：
毒品危害防制條例第10條第1項、第2項：
施用第一級毒品者，處6月以上5年以下有期徒刑。
施用第二級毒品者，處3年以下有期徒刑。
附表：
查扣之海洛因11包之驗後淨重分別為：0點09公克、0點095公克
、0點088公克、0點098公克、0點124公克、0點109公克、0點113
公克、0點103公克、0點137公克、0點071公克、0點096公克

司法院資訊處製作；財團法人民間司法改革基金會備份。
